【裁判字號】    95,上訴,1971
【裁判日期】    951212
【裁判案由】    違反槍砲彈藥刀械管制條例
【裁判全文】
臺灣高等法院高雄分院刑事判決        95年度上訴字第1971號
上  訴  人
即  被  告  乙○○
選任辯護人  李衍志律師
上  訴  人
即  被  告  甲○○
指定辯護人  陳新三律師
上  訴  人
即  被  告  丙○○
選任辯護人  陳麗珍律師
上列上訴人因違反槍砲彈藥刀械管制條例案件，不服臺灣高雄地
方法院95年度重訴字第32號中華民國95年10月3 日第一審判決（
起訴案號：臺灣高雄地方法院檢察署94年度偵字第12993 、
22624 號），提起上訴，本院判決如下：
    主  文
上訴駁回。
    事  實
一、乙○○前因妨害風化案件，經臺灣臺中地方法院以89年度訴
    字第2663號判決有期徒刑6 月，於民國91年6 月18日易科罰
    金執行完畢。竟不知悔改，明知未經許可，不得持有具殺傷
    力之槍彈，於93年8 月間，因其任職行政經理，址設高雄市
    苓雅區○○○路87號4 樓之2 之「創億生物科技股份有限公
    司」（下稱創億公司）接獲恐嚇電話，即基於持有槍彈之故
    意，委請其下屬甲○○介紹購買槍彈之管道，甲○○亦明知
    未經許可，不得持有具殺傷力之槍、彈，仍基於幫助乙○○
    持有槍彈之故意，居中介紹自稱「陳韋菖」、「蘇幼誠」之
    成年男子（此兩人由檢察官另案偵辦）與乙○○在高雄市某
    KTV 認識，嗣渠等3 人進而於93年8 月間某日在創億公司談
    妥以總價新台幣（下同）39萬元（槍枝36萬元、子彈3 萬元
    ），購買如附表所示之槍彈，並於93年8 月15日上、下午，
    在創億公司乙○○辦公室內分批交付價金及槍彈；乙○○當
    日購得該批槍彈後，即分別將附表編號4 、5 之制式手槍、
    子彈交予甲○○保管，囑其藏放於公司廁所上方之天花板內
    ，將附表編號1 至3 之改造手槍、子彈交予丙○○（亦為乙○○下屬）保管，囑其藏放於公司之天花板內；甲○○明知
    未經許可，不得寄藏具殺傷力之槍彈，復另基於寄藏之故意
    ，將受寄槍彈藏置公司廁所天花板內；丙○○明知未經許可
    ，不得寄藏具殺傷力之槍彈，仍基於寄藏槍彈之故意，將受
    寄槍彈藏置公司廚房水槽下方之櫥櫃內。約1 週後（即約93
    年8 月22、23日；起訴書誤載為約2 、3 日後），乙○○即
    向甲○○、丙○○取回託寄之槍彈，當日復將由甲○○處取
    回之槍彈（即附表編號4 、5 之槍彈）交予丙○○保管，丙○○即復基於寄藏之故意，將之藏置公司廚房燃燒紙錢所用
    之爐桶內（起訴書誤載為公司櫥櫃），約3 、4 日後，方由
    乙○○取回，乙○○並將全數所購槍彈帶回其位於高雄市○○區○○路82號8 樓之2 住處放置。嗣經警於94年6 月3 日
    14時許，持搜索票搜索上開乙○○住處而查悉上情，並扣得
    如附表所示槍彈。
二、案經高雄市政府警察局鼓山分局報請臺灣高雄地方法院檢察
    署檢察官偵查起訴。
    理  由
壹、程序方面:
一、本案卷附內政部警政署刑事警察局94年6 月22日刑鑑字第09
    40090217號槍彈鑑定書暨照片，乃高雄市政府警察局鼓山分
    局送請內政部警政署警察局針對特定具體個案所作成之鑑定
    文書，本屬審判外之陳述。依刑事訴訟法第198 條、第208
    條之規定，所謂鑑定乃指於刑事訴訟程序中為取得證據資料
    而由檢察官或法官指定具有特別知識經驗之鑑定人、學校、
    機關或團體，就特定之事物，以其專業知識加以分析、實驗
    而作判斷，以為偵查或審判之參考。故而，不論鑑定人或鑑
    定機關、學校、團體，均應由檢察官或法官視具體個案之需
    要而為選任，始符合刑事訴訟法第198 條、第208 條之規範
    本旨，否則所為鑑定，仍屬於傳聞證據。但對於司法警察機
    關調查中之案件，或有量大或急迫之情形，為因應實務之現
    實需求，認為當然有鑑定之必要者，基於檢察一體原則，得
    由該管檢察長對於轄區內之案件，以事前概括選任鑑定人或
    囑託鑑定機關（團體）之方式，俾便轄區內之司法警察官、
    司法警察對於調查中之此類案件，得即時送請事前已選任之
    鑑定人或囑託之鑑定機關（團體）實施鑑定，有法務部92年
    9 月1 日法檢字第0920035083號可按。而臺灣高等法院檢察
    署檢察長概括選任法務部調查局、內政部警政署刑事警察局
    為「槍彈有無殺傷力之鑑定」鑑定機關，概括選任法務部調
    查局、內政部警政署刑事警察局、國防部憲兵司令部情報處
    刑事鑑識中心為「槍彈比對鑑定」鑑定機關，有臺灣高等法
    院檢察署檢察長概括選任鑑定機關名冊可按。本件扣案槍彈
    有無殺傷力鑑定，由高雄市政府警察局刑事警察大隊送請內
    政部警政署刑事警察局鑑定，但內政部警政署刑事警察局為
    臺灣高等法院檢察署檢察長概括選任鑑定機關，所為鑑定結
    果，自有證據能力。
二、按被告以外之人於偵查中向檢察官所為陳述，除顯有不可信
    之情況者外，得為證據，刑事訴訟法第159 條之1 第2 項定
    有明文。偵查中對被告以外之人（包括證人、鑑定人、告訴
    人、被害人及共同被告等）所為之偵查筆錄，或被告以外之
    人向檢察官所提之書面陳述，性質上均屬傳聞證據。惟現階
    段刑事訴訟法規定檢察官代表國家偵查犯罪、實施公訴，依
    法其有訊問被告、證人及鑑定人之權，證人、鑑定人且須具
    結，而實務運作時，檢察官偵查中向被告以外之人所取得之
    陳述，原則上均能遵守法律規定，不致違法取供，其可信度
    極高，職是，被告以外之人前於偵查中已具結而為證述，除
    反對該項供述得具有證據能力之一方，已釋明「顯有不可信
    之情況」之理由外，不宜以該證人未能於審判中接受他造之
    反對詰問為由，即遽指該證人於偵查中之陳述不具證據能力
    。本件證人共同被告乙○○於偵查中以證人身分具結後之陳
    述，核其陳述當時，並無顯有不可信之情況，依刑事訴訟法
    第159 條之1 第2 項規定，得為證據；於審理中以證人身分
    具結、並經其餘共同被告詰問後之陳述，參照釋字第582 號
    解釋意旨，對於被告甲○○、丙○○亦具有證據能力。
貳、實體方面:
一、訊據上訴人即被告乙○○直承請同事甲○○為我介紹槍枝來
    源，而在高雄市○○○路87號4 樓之2 我服務地點創億生物
    科技股份有限公司以39萬元代價向「陳韋菖、蘇幼誠」購買
    如原審判決附表所示之槍、彈，我在下班以前分別寄藏給同
    事丙○○、甲○○二人，交代他們藏放在廁所的天花板（室
    外）、及創億公司裡面天花板上，平常天花板沒有做倉儲的
    作用。訊據上訴人即被告丙○○亦坦承先後受領被告乙○○
    交付而寄藏手槍、子彈，即將附表編號1 至3 之改造手槍、
    子彈藏置創億公司廚房水槽下方之櫥櫃內。越1 週後，又將
    原由甲○○寄藏如附表編號4 、5 所示之制式手槍、子彈藏
    置於創億公司廚房燃燒紙錢所用之爐桶內。訊據上訴人即被
    告甲○○固不否認介紹「陳韋菖、蘇幼誠」與被告乙○○認
    識，及受領乙○○交付附表編號4 、5 之槍彈，而將之藏置
    創億公司廁所天花板內，惟否認犯罪，辯係單純介紹朋友陳
    韋菖、蘇幼誠與被告乙○○相識，與槍彈交易無涉，自被告
    乙○○受領之物，亦不知係槍、彈，僅遵旨將之藏置創億公
    司廁所天花板內云云。
二、經查:
  (一)被告乙○○、丙○○部分: 被告乙○○於上開時、地，經由
    證人即被告甲○○介紹，向「陳韋菖、蘇幼誠」購得而持有
    如附表所示槍彈；被告丙○○先後於上開時、地，受領證人
    即被告乙○○交付而分別寄藏如附表編號1 至3 所示及編號
    4 、5 所示槍彈等事實，除如上所述外，業據被告乙○○、
    丙○○於警詢、檢察官偵查及原審審理時均坦承不諱，且互
    核一致，並有附表所示槍、彈扣案可證；該等扣案槍、彈，
    經送內政部警政署刑事警察局鑑定後，認均具殺傷力，詳如
    附表「鑑定結果欄」所載，有該局94年6 月22日刑鑑字第09
    40090217號槍彈鑑定書暨照片附卷可稽，按被告之自白，非
    出於強暴、脅迫、利誘、詐欺、疲勞訊問、違法羈押或其他
    不當方法，且與事實相符者，得為證據，刑事訴訟法第156
    條第1 項定有明文。亦即被告之自白係出於自由意思，且與
    事實相符者，即有證據能力，被告乙○○、丙○○迭次自白
    ，均係出於自由意志，自得採為本件判決之基礎。綜合上揭
    各證據資料研析，足徵被告乙○○、丙○○之自白與事實相
    符，堪以採信。是此部分事證明確，被告乙○○、丙○○之
    犯行均堪認定，應依法論科。
  (二)被告甲○○部分:
    訊據被告甲○○固不否認媒介「陳韋菖、蘇幼誠」與被告乙○○認識，及受領乙○○交付附表編號4 、5 之槍彈，而將
    之藏置創億公司廁所天花板內，惟否認有何幫助持有及寄藏
    犯行，辯稱：「我只是單純介紹『陳韋菖、蘇幼誠』與乙○○認識，並不知交易槍、彈之事，又聽從乙○○指示，將上
    開槍彈放置公司廁所內，並無寄藏之犯意」云云，然查：(1)
    有關被告甲○○介紹乙○○向自稱「陳韋菖」、「蘇幼誠」
    之成年男子購得如附表所示槍彈一節，業據證人即同案被告
    乙○○以證人身分於原審法院審理時結證：「我因接獲恐嚇
    電話，為求防衛，曾委請甲○○介紹賣槍之人給我，該賣槍
    之人即是透過甲○○在KTV 及創億公司碰面之『陳韋菖』、
    『蘇幼誠』；扣案槍彈是甲○○介紹我向『陳韋菖』、『蘇
    幼誠』買的」等語甚明（見原審卷第72- 74、76頁），核與
    其於檢察官偵訊時以證人身分結證稱：「是我向甲○○說要
    買槍，請他幫忙，他就介紹他的朋友賣槍給我」等語一致（
    見94年度偵字第12993 號卷第34- 35頁）。衡情，買賣槍枝
    涉犯罪刑極重，來源管道均極隱密，買賣雙方若無相互熟識
    信任之人代為居中聯絡，焉敢輕言交易，而乙○○與「陳韋
    菖」、「蘇幼誠」並不認識，係透過甲○○至某KTV 始認識
    ，業據乙○○、甲○○供陳甚明，參以乙○○所購附表所示
    槍、彈之數量，其中更有不易取得之制式手槍等情，果無甲○○居中介紹，乙○○豈會在KTV 向甫認識之「陳韋菖」、
    「蘇幼誠」洽詢購槍事宜，嗣旋即談妥交易細節，進而支付
    價金而購得槍彈；「陳韋菖」、「蘇幼誠」又豈會甘冒涉犯
    重罪之風險，販售槍彈予甫認識之乙○○。再者，參酌甲○○前於檢察官偵訊時曾自承：「我介紹賣兩把槍給乙○○的
    朋友，名叫『陳韋菖、蘇幼誠』，因為乙○○說要買槍，我
    才找先前認識的『陳韋菖、蘇幼誠』兩人，後來他們說有槍
    ，我才相約見面，乙○○付了39萬元買槍、彈」等語（見94
    年度偵字第12993 號卷第34頁），核與乙○○前揭所證相符
    ，足證乙○○所述非虛，洵堪採信。甲○○受乙○○請託，
    介紹「陳韋菖」、「蘇幼誠」販賣槍、彈予乙○○，乙○○
    因被告甲○○之幫助而購得並持有如附表所示之槍、彈等情
    ，洵堪認定。被告甲○○固於原審及本院審理時翻異前詞，
    惟其所辯與前述槍枝交易之情不符，顯係事後卸責之詞，不
    足採信。
  (2)又被告甲○○受領乙○○交付如附表編號4 、5 之槍彈藏置
    創億公司廁所內，業為甲○○自承無訛，則甲○○藏放槍彈
    於廁所，該槍彈即置於甲○○之實力支配下，要無疑義。甲○○應允受寄進而代為藏放，乃係對於寄藏槍彈之構成要件
    事實，明知並有意使其發生，具有寄藏故意，亦至為灼然；
    又寄藏故意之認定，核與受寄代藏之原因係聽從他人指示或
    受人請託等無涉，是甲○○時而辯稱「係聽命於乙○○藏放
    槍彈，無支配之意思，故無寄藏犯意」，時而辯稱「不知受
    領者係槍、彈」云云，並不足採。
  (3)被告甲○○之指定辯護人陳新三律師原請求詰問證人即共同
    被告乙○○，惟乙○○有刑事訴訟法第181 條共同正犯身分
    與利害關係，依法拒絕證言，核無不合。
  (4)綜上，被告甲○○幫助乙○○持有槍、彈及寄藏槍、彈之犯
    行，事證明確，應依法論科。
三、論罪科刑部分:
  (一)被告乙○○部分
  (1)按未經許可持有槍砲、彈藥、刀械等罪，其持有之繼續，為
    行為之繼續，並非狀態之繼續，故一經持有，其犯罪即告成
    立，但其完結，須繼續至持有行為終了時為止，其間法律縱
    有變更，因其行為繼續實施至新法施行以後，即應適用新法
    ，尚無行為後法律變更之可言（最高法院88年度台上字第29
    68號判決參照）。
  (2)查被告乙○○於93年8 月15日購得而持有如附表所示槍彈後
    ，將該批槍彈分別囑交甲○○、丙○○保管約1 週後取回，
    再將自甲○○處取回之槍彈，囑交丙○○保管3 、4 日後取
    回，一併帶回其住處放置，迄至94年6 月3 日始為警查獲，
    核其持有經過，期間雖曾短暫交付甲○○、丙○○保管，然
    觀之渠等3 人有上下屬關係、乙○○隨時可取回槍彈、保管
    期間短暫等情，應認該批槍、彈於他人保管期間，並未逸脫
    乙○○之管領支配範圍，仍屬置於乙○○實力支配下，是乙○○持有槍、彈之行為，應繼續至94年6 月3 日止。又槍砲
    彈藥刀械管制條例（下稱槍砲管制條例）雖業於94年1 月26
    日修正公布，惟參照上開說明，仍不生行為後法律變更應比
    較新舊法之問題，應逕行適用修正後槍砲管制條例之規定。
    是核被告乙○○所為，係犯槍砲管制條例第7 條第4 項之未
    經許可持有手槍罪、第8 條第4 項之未經許可持有其他可發
    射子彈具有殺傷力之改造手槍罪、第12條第4 項未經許可持
    有子彈罪，被告乙○○以一持有行為，同時觸犯上開各罪，
    為想像競合犯，應依刑法第55條規定（按修正後刑法第55條
    增列但書科刑限制之規定，係法理之明文化，非屬法律之變
    更，最高法院95年度第8 次刑事庭會議決議要旨參照），從
    一重之未經許可持有手槍罪處斷。又被告乙○○前因妨害風
    化案件，經台灣台中地方法院以89年度訴字第2663號判決有
    期徒刑6 月，於91年6 月18日易科罰金執行完畢，有台灣高
    等法院被告前案紀錄表在卷可憑，茲於五年以內再故意犯本
    件有期徒刑以上之罪，不論依修正前之刑法第47條，或修正
    後之刑法第47條第1 項之規定，均構成累犯，對被告而言並
    無有利或不利之情形，自不生新舊法比較之問題，應逕依修
    正前之刑法第47條，並加重其刑。而被告於犯罪時，刑法第
    42條第2 項前段規定：「易服勞役以1 元以上3 元以下折算
    一日。」又被告行為時之易服勞役折算標準，業據修正前罰
    金罰鍰提高標準條例第2 條前段規定，就其原定數額提高為
    100 倍折算1 日，則本件被告行為時之易服勞役折算標準，
    應以銀元300 折算1 日，即新台幣900 元折算1 日。惟95年
    7 月1 日修正公布施行之刑法第42 條 第3 項前段規定：「
    易服勞役以新台幣一仟元、二仟元或三仟元折算一日。」比
    較修正前後之易服勞役折算標準，以修正後之規定，較有利
    於受刑人，則應依刑法第2 條第1 項後段規定，適用修正後
    之刑法第42條第3 項前段規定，定其折算標準。
  (3)辯護人李衍志律請求依槍砲彈藥管制條例18條第4 項被告乙○○到案之後供出槍、彈來源之規定減輕其刑。經查槍砲彈
    藥刀械管制條例第18條第4 項規定：犯本條例之罪，於偵查
    或審判中自白，並供述全部槍砲、彈藥、刀械之來源及去向
    ，因而查獲或因而防止重大危害治安事件之發生者，減輕或
    免除其刑。係指其自白必須於偵查或審判中為之，並供述全
    部槍砲、彈藥之「來源」及「去向」，因而「查獲或因而防
    止重大危害治安事件之發生」者，始能減免其刑。茲本件被
    告乙○○自93年8 月購入槍彈後，迄警方於94年6 月3 日14
    時許，持搜索票搜索上開乙○○之高雄市○○區○○路82號
    8 樓之2 住處查扣槍彈，其初雖曾託由他人寄藏，該批槍彈
    均在被告乙○○之管領持有中，被告乙○○僅於偵審中自白
    供出槍彈來源而已，該槍彈尚未移轉他人，已無「去向」之
    可言，蓋該條文之「去向」，係指已將槍、彈移轉與他人持
    有之情形而言，不包括仍為自己持有之情形在內，此觀同條
    第1 項後段係指已移轉他人之情形始有「去向」可明。本件
    復無「因而查獲或因而防止重大危害治安事件之發生者」之
    情形，自與該項減免其刑之規定不相符，不能依該條項規定
    ，予以減刑 (最高法院93年度台上第4223號、94年度台上字
    第6036號判決參照）。
  (4)原審就此部分依槍砲彈藥刀械管制條例第7 條第4 項、第8
    條第4 項、第12條第4 項，刑法第11條前段、第2 條第1 項
    、第55條、第47條 (修正前）、 第42條第3 項 (修正後）、
    第51條第5 款 (修正前）、第38條第1 項第1 款，審酌被告
    乙○○係累犯，明知槍、彈為違禁物，影響人身安全甚鉅，
    仍鋌而走險，購入並持有如附表所示槍、彈，嚴重危害社會
    治安，惟念其犯後坦承犯行之態度，且未持之另行犯罪等一
    切情狀，量處有期徒刑6 年，併科罰金新臺幣20萬元，及依
    法諭知罰金如易服勞役，以新臺幣2000元折算1 日。[ 最高
    法院95年度第8 次刑事庭會議決議: 「比較 (新舊刑法）時
    應就罪刑有關之共犯、未遂犯、想像競合犯、牽連犯、連續
    犯、結合犯，以及累犯加重、自首減輕暨其他法定加減原因
     (如身分加減）與加減例等一切情形，綜其全部罪刑之結果
    而為比較」。易服勞役並不在綜合比較之列，易服勞役適用
    新法所定標準，並不生適用法律割裂之問題。] 又扣案如附
    表所示槍彈，除其中編號2 所示子彈5 顆、編號3 所示子彈
    、編號5 所示子彈3 顆，業經試射擊發，難認係違禁物外，
    所餘編號1 制式手槍1 支、編號制式子彈39顆、編號4 改造
    手槍1 支、編號5 制式子彈25顆，均屬違禁物，依刑法38條
    第1 項第1 款之規定，併予宣告沒收。認事用法尚無不合，
    量刑亦稱妥適，被告上訴意旨並不否認犯罪，空言指摘原判
    決量刑過重不當，復要求減刑，並無可取，為無理由，應予
    駁回。
  (二)被告丙○○部分
  (1)按槍砲管制條例第7 條第4 項，係將持有與寄藏手槍罪為分
    別之處罰規定，而寄藏與持有，均係將物置於自己實力支配
    之下，僅寄藏必先有他人之持有行為，而後始為之受寄代藏
    而已，故寄藏之受人委託代為保管，其保管之本身，亦屬持
    有，不過，此之持有係受寄之當然結果，雖不應另就持有予
    以論罪，然未經許可持有手槍，其持有之繼續，為行為之繼
    續，亦即一經持有手槍，罪已成立，但其完結須繼續至持有
    行為終了時為止；則包括持有之寄藏手槍行為，自亦為行為
    之繼續，其犯罪之完結須繼續至寄藏行為終了時為止（最高
    法院93年度台上字第2253號判決參照）。又被告丙○○行為
    後，槍砲管制條例部分條文業於94 年1月26日部分條文修正
    公布，有關未經許可持有、寄藏手槍罪（第7 條第4 項）及
    未經許可，持有、寄藏子彈罪（第12條），並未修正，此部
    分自無比較新舊法之問題；惟有關未經許可，持有、寄藏其
    他可發射子彈具有殺傷力之改造手槍罪部分，刪除第11條第
    4 項，移列歸併於第8條 第4 項，舊法第11條第4 項係規定
    「處1 年以上7 年以下有期徒刑，併科新台幣700 萬元以下
    罰金」，新法第8 條第4 項之法定刑為「處3 年以上10年以
    下有期徒刑，併科新台幣700 萬元以下罰金」，依刑法第2
    條第1 項從舊從輕之比較，自以舊法較有利，是被告丙○○
    觸犯持有、寄藏改造之手槍罪部分，適用舊法規定予以論科
    。
  (2)查被告丙○○於93年8 月15日收受乙○○交付附表編號1 至
    3 所示槍、彈，基於寄藏之故意，將之藏置創億公司廚房水
    槽下之廚櫃內，約1 週後始交還上開槍彈，復另基於寄藏之
    故意，收受乙○○自甲○○處取回之附表編號4 、5 所示槍
    、彈，再予藏置創億公司廚房燃燒紙錢所用之爐桶內，約3
    、4 日後交還乙○○，其先後2 次寄藏行為，犯意有別，所
    犯構成要件不同，應分論併罰之。又參酌前開實務見解，其
    寄藏行為自包括持有在內，持有行為不另論罪，且寄藏槍彈
    為繼續犯，其2 次寄藏行為，各繼續至交還所寄槍彈之時，
    行為始終了，其行為後，槍砲管制條例部分條文業經修正公
    布，業如前述，是核其第1 次寄藏行為，係犯修正前槍砲管
    制條例第11條第4 項之未經許可寄藏其他可發射子彈具有殺
    傷力之改造手槍罪、第12條第4 項未經許可寄藏子彈罪，其
    一寄藏行為，同時觸犯上開各罪，為想像競合犯，應論以較
    重之未經許可寄藏其他可發射子彈具有殺傷力之改造手槍罪
    ；核其第2 次寄藏行為，係犯槍砲管制條例第7 條第4 項之
    未經許可寄藏手槍罪、第12條第4 項未經許可寄藏子彈罪，
    其一寄藏行為，同時觸犯上開各罪，為想像競合犯，應論以
    較重之未經許可寄藏手槍罪處斷，其所犯上開2 罪，應予分
    論併罰。而被告於犯罪時，刑法第42條第2 項前段規定：「
    易服勞役以1 元以上3 元以下折算一日。」又被告行為時之
    易服勞役折算標準，業據修正前罰金罰鍰提高標準條例第2
    條前段規定，就其原定數額提高為100 倍折算1 日，則本件
    被告行為時之易服勞役折算標準，應以銀元300 折算1 日，
    即新台幣900 元折算1 日。惟95年7 月1 日修正公布施行之
    刑法第42 條 第3 項前段規定：「易服勞役以新台幣一仟元
    、二仟元或三仟元折算一日。」比較修正前後之易服勞役折
    算標準，以修正後之規定，較有利於受刑人，則應依刑法第
    2 條第1 項後段規定，適用修正後之刑法第42條第3 項前段
    規定，定其折算標準。被告行為後，刑法第51條業於民國94
    年1 月7 日修正公布，並於95年7 月1 日施行，修正前刑法
    第51條規定：「數罪併罰，分別宣告其罪之刑，依左列各款
    定其應執行者：」其中第5 款規定：「宣告多數有期徒刑者
    ，於各刑中之最長期以上，各刑合併之刑期以下，定其刑期
    。但不得逾二十年。」修正後刑法第51條第5 款規定：「宣
    告多數有期徒刑者，於各刑中之最長期以上，各刑合併之刑
    期以下，定其刑期。但不得逾三十年。」比較結果，修正後
    刑法並非較有利於行為人，依刑法第2 條第1 項前段之規定
    ，仍應依修正前刑法，定其應執行之刑。
  (3)選任辯護人陳麗珍律師請求依槍砲彈藥刀械管制條例第18條
    第4 項減輕為二分之一，復以被告家中有三人，均靠被告撫
    養，亦請再依刑法第59條減刑，量處應執行刑2 年以下，給
    予緩刑的機會。惟槍砲彈藥刀械管制條例第18條第4 項規定
    ：犯本條例之罪，於偵查或審判中自白，並供述全部槍砲、
    彈藥、刀械之來源及去向，因而查獲或因而防止重大危害治
    安事件之發生者，減輕或免除其刑。係指其自白必須於偵查
    或審判中為之，並供述全部槍砲、彈藥之「來源」及「去向
    」，因而「查獲或因而防止重大危害治安事件之發生」者，
    始能減免其刑。蓋該條文之「去向」，係指已將槍、彈移轉
    與他人持有之情形而言，不包括仍為自己持有之情形在內，
    此觀同條第1 項後段係指已移轉他人之情形始有「去向」可
    明。茲本件被告丙○○自93年8 月間先後受領乙○○購入之
    槍彈寄藏復返還之，迄警方於94年6 月3 日14時許，持搜索
    票搜索上開乙○○之高雄市○○區○○路82號8 樓之2 住處
    查扣槍彈，被告丙○○僅於偵審中自白供出槍彈來源而已，
    該槍彈尚未移轉他人，已無「去向」之可言，且無「因而查
    獲或因而防止重大危害治安事件之發生者」之情形，自與該
    項減免其刑之規定不相符，不能依該條項規定，予以減刑 (
    最高法院93年度台上第4223號、94年度台上字第6036號判決
    參照）。又刑法第59條之得酌量減輕其刑者，必須犯罪另有
    特殊之原因與環境等情，而在客觀上足以引起一般同情，認
    為即予宣告法定最低度刑期猶嫌過重者，始有其適用，至於
    犯罪之動機、犯罪之手段或犯罪後之態度等情狀，僅可為法
    定刑內從輕科刑之標準，不得據為酌量減輕之理由（最高法
    院91年度台上字第733 號判決意旨參照）。是辯護意旨稱被
    告無前科紀錄、素行良好，單純受乙○○指示而寄藏槍彈，
    經手時間甚短，未持之犯罪，惡性甚輕，其犯情顯可憫恕，
    為被告求依刑法第59條減輕其刑等語，核均屬刑法第57條所
    定量刑之考慮標準，依上開說明，尚難遽依刑法第59條規定
    減輕其刑，尤與諭知緩刑之要件不符，附此敘明。
  (4)原審就此部分依槍砲彈藥刀械管制條例第7 條第4 項、 (94
    年1 月26日修正前)槍 砲彈藥刀械管制條例第11條第4 項、
    槍砲彈藥刀械管制條例第12條第4 項，刑法第11條前段、第
    2 條第1 項、第55條、第42條第3 項 (修正後）、第51條第
    5 款 (修正前）、第38條第1 項第1 款，審酌被告丙○○明
    知槍彈為違禁物，對他人生命、身體之安全，有莫大危害，
    仍先後率為寄藏行為，影響社會治安，實有不該，惟念其係
    受其上司乙○○託付而為寄藏行為，寄藏時間甚短，未持之
    犯罪產生實害，且犯後坦承犯行之態度等一切情狀，就寄藏
    手槍部分量處有期徒刑5 年1 月，併科罰金新臺幣10萬元，
    扣案如附表編號4 所示制式手槍壹支、編號5 所示子彈25顆
    ，均沒收；就寄藏其他可發射子彈具有殺傷力之改造手槍部
    分，量處有期徒刑1 年1 月，併科罰金新臺幣6 萬元，扣案
    如附表編號1 所示改造手槍壹支、編號2 所示子彈參拾玖顆
    ，均沒收；定應執行刑有期徒刑5 年6 月，併科罰金新臺幣
    14萬元，扣案如附表編號1 所示改造手槍1 支、編號2 所示
    子彈39顆、編號4 所示制式手槍1 支、編號5 所示子彈25顆
    ，均沒收。復就罰金部分，諭知如易服勞役，以新臺幣2000
    元折算1 日之折算標準。[ 最高法院95年度第8 次刑事庭會
    議決議: 「比較 (新舊刑法）時應就罪刑有關之共犯、未遂
    犯、想像競合犯、牽連犯、連續犯、結合犯，以及累犯加重
    、自首減輕暨其他法定加減原因 (如身分加減）與加減例等
    一切情形，綜其全部罪刑之結果而為比較」。易服勞役並不
    在綜合比較之列，易服勞役適用新法所定標準，並不生適用
    法律割裂之問題。] 認事用法尚無不合，量刑亦稱妥適，被
    告上訴意旨並不否認犯罪，空言指摘原判決量刑過重不當，
    並無可取，為無理由，應予駁回。
  (三)被告甲○○部分
  (1)查被告甲○○於93年8 月間受乙○○請託，介紹「陳韋菖」
    、「蘇幼誠」與證人即同案被告乙○○認識，幫助證人即同
    案被告乙○○因此向「陳韋菖」、「蘇幼誠」購得如附表所
    示槍、彈而持有之，核被告甲○○此部分行為，係犯槍砲管
    制條例（槍砲管制條例之修正比較，業如前述）第7 條第4
    項之未經許可持有手槍罪、第11條第4 項之未經許可持有其
    他可發射子彈具有殺傷力之改造手槍罪、第12條第4 項未經
    許可持有子彈罪之幫助犯，被告甲○○行為後，槍砲管制條
    例部分條文業於94 年1月26日部分條文修正公布，有關未經
    許可持有、寄藏之改造手槍罪部分，刪除第11條第4 項，移
    列歸併於第8條 第4 項，舊法第11條第4 項係規定「處1 年
    以上7 年以下有期徒刑，併科新台幣700 萬元以下罰金」，
    ，新法第8 條第4 項之法定刑為「處3 年以上10年以下有期
    徒刑，併科新台幣700 萬元以下罰金」，依刑法第2 條第1
    項從舊從輕之比較，自以舊法較有利，是被告甲○○觸犯持
    有手槍罪部分，適用舊法規定予以論科。其一幫助行為，同
    時觸犯上開各罪，為想像競合犯，應從一重之幫助持有手槍
    罪論處，並依刑法第30條第2 項規定減輕其刑。又甲○○係
    受乙○○所託，介紹「陳韋菖」、「蘇幼誠」與乙○○在某
    KTV 認識，幫助乙○○向該2 人購得槍、彈而持有之，此據
    乙○○證述甚詳，應認被告甲○○所為，僅構成前開持有槍
    、彈等罪之幫助犯；公訴意旨以甲○○居中介紹乙○○向「
    陳韋菖」、「蘇幼誠」購得槍彈，即認甲○○成立連續2 次
    幫助販賣槍彈罪行，尚有未洽，惟二者基本社會事實同一，
    法院自得審理。此外，被告甲○○另基於寄藏之故意，收受
    乙○○交付之附表編號4 、5 所示槍彈，將之藏置創億公司
    廁所天花板內，約1 週後始交還乙○○，核甲○○此部分所
    為，係犯槍砲管制條例第7 條第4 項之未經許可寄藏手槍罪
    、第12條第4 項未經許可寄藏子彈罪；其持有行為為受寄之
    當然結果，不另論罪；其一寄藏行為，同時觸犯上開各罪，
    為想像競合犯，應從重論以未經許可寄藏手槍罪，此與前揭
    幫助持有手槍罪，犯意各別，行為有異，應予分論併罰。而
    被告於犯罪時，刑法第42條第2 項前段規定：「易服勞役以
    1 元以上3 元以下折算一日。」又被告行為時之易服勞役折
    算標準，業據修正前罰金罰鍰提高標準條例第2 條前段規定
    ，就其原定數額提高為100 倍折算1 日，則本件被告行為時
    之易服勞役折算標準，應以銀元300 折算1 日，即新台幣90
    0 元折算1 日。惟95年7 月1 日修正公布施行之刑法第42條
    第3 項前段規定：「易服勞役以新台幣一仟元、二仟元或三
    仟元折算一日。」比較修正前後之易服勞役折算標準，以修
    正後之規定，較有利於受刑人，則應依刑法第2 條第1 項後
    段規定，適用修正後之刑法第42條第3 項前段規定，定其折
    算標準。被告行為後，刑法第51條業於民國94年1 月7 日修
    正公布，並於95年7 月1 日施行，修正前刑法第51條規定：
    「數罪併罰，分別宣告其罪之刑，依左列各款定其應執行者
    ：」其中第5 款規定：「宣告多數有期徒刑者，於各刑中之
    最長期以上，各刑合併之刑期以下，定其刑期。但不得逾二
    十年。」修正後刑法第51條第5 款規定：「宣告多數有期徒
    刑者，於各刑中之最長期以上，各刑合併之刑期以下，定其
    刑期。但不得逾三十年。」比較結果，修正後刑法並非較有
    利於行為人，依刑法第2 條第1 項前段之規定，仍應依修正
    前刑法，定其應執行之刑。另刑法第30條有關幫助犯之規定
    ，亦經修正，惟僅屬文字修正，內涵並無二致，新法並非較
    有利於行為人，自應適用舊法。
  (2)原審就此部分依槍砲彈藥刀械管制條例第7 條第4 項、 (94
    年1 月26日修正前）槍砲彈藥刀械管制條例第11條第4 項、
    槍砲彈藥刀械管制條例第12條第4 項，刑法第11條前段、第
    2 條第1 項、第30條、第55條、第42條第3 項 (修正後）、
    第51條第5 款 (修正前）、第38條第1 項第1 款，審酌被告
    陳清志幫助乙○○購買而持有槍彈，助長槍彈流通，危害社
    會安全，復不思自省，再另為寄藏槍彈，且犯後否認犯行之
    態度，及其犯罪動機、目的、所生危害等一切情狀，就幫助
    未經許可持有手槍部分，量處有期徒刑2 年10月，併科罰金
    新臺幣10萬元，扣案如附表編號1 所示改造手槍壹支、編號
    2 所示子彈39顆、編號4 所示制式手槍1 支、編號5 所示子
    彈25顆，均沒收；就未經許可，寄藏手槍部分，量處有期徒
    刑5 年2 月，併科罰金新臺幣10萬元，定應執行有期徒刑7
    年6 月，併科罰金新臺幣18萬元，扣案如附表編號1 所示改
    造手槍壹支、編號2 所示子彈參拾玖顆、編號4 所示制式手
    槍壹支、編號5 所示子彈貳拾伍顆，均沒收。復就罰金部分
    ，諭知如易服勞役，以新臺幣2000元折算1 日之折算標準 (
    理由誤載修正前刑法第42條第2 項，應予更正）。[ 最高法
    院95年度第8 次刑事庭會議決議: 「比較 (新舊刑法）時應
    就罪刑有關之共犯、未遂犯、想像競合犯、牽連犯、連續犯
    、結合犯，以及累犯加重、自首減輕暨其他法定加減原因 (
    如身分加減）與加減例等一切情形，綜其全部罪刑之結果而
    為比較」。易服勞役並不在綜合比較之列，易服勞役適用新
    法所定標準，並不生適用法律割裂之問題。] 認事用法尚無
    不合，量刑亦稱妥適，被告上訴意旨否認犯罪，空言指摘原
    判決不當，並無可取，為無理由，應予駁回。
據上論斷，應依刑事訴訟法第368條，判決如主文。
本案經檢察官邱榮藏到庭執行職務。
中    華    民    國    95    年    12    月    12    日
                  刑事第二庭    審判長法  官  林正雄
                                      法  官  黃壽燕
                                      法  官  陳啟造
以上正本證明與原本無異。
如不服本判決應於收受本判決後10日內向本院提出上訴書狀，其
未敘述上訴理由者，並得於提起上訴後10日內向本院補提理由書
狀（均須按他造當事人之人數附繕本）「切勿逕送上級法院」。
中    華    民    國    95    年    12    月    13    日
                                      書記官  黃琳群
附錄本判決論罪科刑法條：
槍砲彈藥刀械管制條例第7條
未經許可，製造、販賣或運輸火砲、肩射武器、機關槍、衝鋒槍
、卡柄槍、自動步槍、普通步槍、馬槍、手槍或各類砲彈、炸彈
、爆裂物者，處死刑、無期徒刑或七年以上有期徒刑；處徒刑者
，併科新台幣三千萬元以下罰金。
未經許可，轉讓、出租或出借前項所列槍砲、彈藥者，處無期徒
刑或五年以上有期徒刑，併科新台幣一千萬元以下罰金。
意圖供自己或他人犯罪之用，而犯前二項之罪者，處死刑或無期
徒刑；處徒刑者，併科新台幣五千萬元以下罰金。
未經許可，持有、寄藏或意圖販賣而陳列第一項所列槍砲、彈藥
者，處五年以上有期徒刑，併科新台幣一千萬元以下罰金。
第一項至第三項之未遂犯罰之。
槍砲彈藥刀械管制條例第8條
未經許可，製造、販賣或運輸鋼筆槍、瓦斯槍、麻醉槍、獵槍、
空氣槍或第4 條第1 項第1 款所定其他可發射金屬或子彈具有殺
傷力之各式槍砲者，處無期徒刑或5 年以上有期徒刑，併科新臺
幣1 千萬元以下罰金。
未經許可，轉讓、出租或出借前項所列槍枝者，處5 年以上有期
徒刑，併科新臺幣1 千萬元以下罰金。
意圖供自己或他人犯罪之用，而犯前二項之罪者，處無期徒刑或
 7 年以上有期徒刑，併科新臺幣 1 千萬元以下罰金。
未經許可，持有、寄藏或意圖販賣而陳列第1 項所列槍枝者，處
3 年以上10年以下有期徒刑，併科新臺幣700 萬元以下罰金。
第 1 項至第 3 項之未遂犯罰之。
槍砲彈藥刀械管制條例第12條
未經許可，製造、販賣或運輸子彈者，處1 年以上7 年以下有期
徒刑，併科新台幣500 萬元以下罰金。
未經許可，轉讓、出租或出借子彈者，處6 月以上5 年以下有期
徒刑，併科新台幣300 萬元以下罰金。
意圖供自己或他人犯罪之用，而犯前二項之罪者，處3 年以上10
年以下有期徒刑，併科新台幣700 萬元以下罰金。
未經許可，持有、寄藏或意圖販賣而陳列子彈者，處5 年以下有
期徒刑，併科新台幣300 萬元以下罰金。
第 1 項至第 3 項之未遂犯罰之。
槍砲彈藥刀械管制條例第11條（94年1月26日修正前）
未經許可，製造、販賣或運輸第四條第一項第一款所稱其他可發
射金屬或子彈具有殺傷力之各式槍砲者，處五年以上有期徒刑，
併科新臺幣一千萬元以下罰金。
未經許可，轉讓、出租或出借前項所列槍砲者，處三年以上十年
以下有期徒刑，併科新臺幣七百萬元以下罰金。
意圖供自己或他人犯罪之用，而犯前二項之罪者，處無期徒刑或
七年以上有期徒刑，併科新臺幣一千萬元以下罰金。
未經許可，持有、寄藏或意圖販賣而陳列第一項所列槍砲者，處
一年以上七年以下有期徒刑，併科新臺幣七百萬元以下罰金。
第一項至第三項之未遂犯罰之。
附表：
┌──┬────────┬────────┬─────────────────┐
│編號│名稱            │數量            │鑑定結果                          │
├──┼────────┼────────┼─────────────────┤
│1   │改造手槍（槍枝管│1枝             │仿BERETTA廠M9半自動手槍製造之玩具 │
│    │制編號0000000000│                │手槍，換裝土造金屬槍管改造而成，機│
│    │號，含彈匣3個） │                │械性能良好，可擊發口徑9mm制式子彈 │
│    │                │                │，具殺傷力。                      │
├──┼────────┼────────┼─────────────────┤
│2   │制式子彈        │44顆（試射5 顆）│ 口徑9mm制式子彈，具殺傷力。      │
├──┼────────┼────────┼─────────────────┤
│3   │土造子彈        │1 顆（已試射）  │具直徑8.7mm金屬彈頭，經實際試射， │
│    │                │                │可擊發，具殺傷力。                │
├──┼────────┼────────┼─────────────────┤
│4   │制式半自動手槍（│1枝             │美國DAVIS廠製P-380型口徑0.380 吋之│
│    │槍枝管制編號1102│                │制式半自動手槍，機械性能良好，可擊│
│    │031881號，含彈匣│                │發同口徑制式子彈，具殺傷力。      │
│    │4個）           │                │                                  │
├──┼────────┼────────┼─────────────────┤
│5   │制式子彈        │28顆（試射3 顆）│口徑0.38吋制式子彈，具殺傷力。    │
└──┴────────┴────────┴─────────────────┘


司法院資訊處製作；財團法人民間司法改革基金會備份。
